臺灣高等法院刑事判決
111年度上易字第147號
上  訴  人  臺灣臺北地方檢察署檢察官
被      告  許丞凱



上列上訴人因被告違反毒品危害防制條例案件，不服臺灣臺北地
方法院110年度易字第772號，中華民國110年12月2日第一審判決
（聲請簡易判決處刑書案號：臺灣臺北地方檢察署110年度偵字
第26972號），提起上訴，本院判決如下：
    主  文
原判決撤銷，發回臺灣臺北地方法院。
    理  由
一、原判決意旨略以：本案被告許丞凱（下稱被告）被訴涉犯修
    正前毒品危害防制條例第11條第2項之持有第二級毒品罪嫌
    ，該罪最重法定本刑為2年以下有期徒刑，依修正前刑法第8
    0條第1項第3款規定，其追訴權時效應為10年。被告被訴前
    開持有第二級毒品犯行，為繼續犯，依修正前刑法第80條第
    2項但書規定，行為之終了時點為民國100年4月3日，故應以
    該日起算其追訴權時效期間。然檢察官於110年9月28日始聲
    請簡易判決處刑，並於同年10月14日繫屬於法院，又本案亦
    無何停止追訴權時效進行之事由，足認本案起訴時點即110
    年10月14日距100年4月3日之犯罪時點，已逾10年之追訴權
    時效，揆諸刑事訴訟法第302條第2款規定，應不經言詞辯論
    ，逕為諭知免訴之判決等語。
二、檢察官上訴意旨略以：被告被訴涉犯修正前毒品危害防制條
    例第11條第2項之持有第二級毒品罪嫌，該罪最重法定本刑
    為2年以下有期徒刑，依修正前刑法第80條第1項第3款規定
    ，其追訴權時效應為10年。被告被訴前開持有第二級毒品犯
    行，為繼續犯，依修正前刑法第80條第2項但書規定，行為
    之終了時點為100年4月3日，故應以該日起算其追訴權時效
    期間。又被告因施用第一級毒品及持有本件第二級毒品MDA
    、MDMA藥錠29顆之案件，經臺灣臺北地方檢察署檢察官於10
    0年5月16日，向原審聲請簡易決處刑，有臺灣臺北地方檢察
    署100年度毒偵字第1128號聲請簡易判決處刑書附卷可稽，
    而原審於100年12月23日（上訴書誤載為100年12月27日）裁
    判，雖原審法院就本件之MDA、MDMA橘色藥錠27顆認係被告
    事後所購買，與被告施用所持有之第二級毒品無涉，而未予
    判決，然自臺灣臺北地方檢察署檢察官聲請簡易判決至原審
    法院判決所經過之7月21日，揆諸前揭法條規定，追訴權時
    效自應停止進行，而停止進行之7月21日，應與追訴權時效
    一併計算，則本件之追訴權時效應係至110年11月24日（100
    年4月3日＋10年＋7月21日＝110年11月24日）屆滿，而臺灣臺
    北地方檢察署檢察官就本件聲請簡易判決處刑，並於同年10
    月14日繫屬於原審法院，並無逾追訴權時效，是原審認本件
    起訴時點，已逾10年之追訴權時效云云，顯有不適用法則之
    違法。原審判決既有如上之違法，自難認原判決妥適，請撤
    銷原判決，另為適當之判決等語。　　
三、新舊法之比較適用：
  　按行為後法律有變更者，適用行為時之法律，但行為後之法
    律有利於行為人者，適用最有利於行為人之法律，刑法第2 
    條第1項定有明文。本案被告行為後，刑法關於追訴權時效
    之規定（歷次修正內容如附件所示）及毒品危害防制條例業
    經修正，新舊法比較說明如下：
  ㈠追訴權部分：
　1.95年7月1日修正施行之刑法第80條第1項第1款關於追訴權之
     時效期間規定為：「追訴權，因左列期間內不行使而消滅
    ：一、犯最重本刑為死刑、無期徒刑或十年以上有期徒刑之
    罪者，三十年。」；108年5月29日修正後則增列但書，亦即
    行為人所犯最重本刑為死刑、無期徒刑或十年以上有期徒刑
    之罪，且發生死亡結果者，並不適用，是修正後之規定自對
    行為人較為不利。
　2.95年7月1日修正施行之刑法83條規定為：「追訴權之時效，
    因起訴而停止進行。依法應停止偵查或因犯罪行為人逃匿而
    通緝者，亦同。前項時效之停止進行，有下列情形之一者，
    其停止原因視為消滅：二、審判程序依法律之規定或因被告
    逃匿而通緝，不能開始或繼續，而其期間已達第80條第1項
    各款所定期間四分之一者。三、依第1項後段規定停止偵查
    或通緝，而其期間已達第80條第1項各款所定期間四分之一
    者。前二項之時效，自停止原因消滅之日起，與停止前已經
    過之期間，一併計算」。復於108年12月31日修正後，僅將
    上開計算期間「四分之一」，修正為「三分之一」，其餘文
    字未變更，顯見修正後之刑法所定時效期間均較修正前為長
    ，表示行為人被追訴之期限較久，自屬對行為人不利，比較
    結果自以95年7月1日修正施行之刑法第80條較有利於行為人
    。
　3.是依刑法第2條第1項規定適用修正前之舊法，又依「擇用整
    體性原則」，關於追訴權時效之停止進行，及其期間、計算
    ，即應整體適用最有利於被告之行為時即108年5月29日修正
    前規定。
　㈡毒品危害防制條例部分：
　　毒品危害防制條例第11條第2項原規定：「持有第二級毒品
    者，處2年以下有期徒刑、拘役或新臺幣3萬元以下罰金。」
    ，嗣於民國109年1月15日修正後則規定：「持有第二級毒品
    者，處2年以下有期徒刑、拘役或新臺幣20萬元以下罰金。
    」，是經比較新舊法結果，此部分以修正前規定有利於被告
    。　
四、經查：
　㈠本件檢察官係以被告涉嫌於100年4月2日晚間11時許，在臺北
    市○○區○○○路0段00號「SOGO百貨」附近，自真實姓名年籍不
    詳、綽號「RYAN」之成年男子，取得含有第二級毒品甲基安
    非他命、MDA及MDMA成分之橘色藥錠27顆，未經許可持有之
    。嗣於同月3日上午6時許，在臺北市○○區○○○路000巷00號地
    下1樓，為警持原審所核發之搜索票當場查獲，並扣得上開
    含有第二級毒品甲基安非他命、MDA及MDMA成分之橘色藥錠2
    7顆（總毛重8.37公克）等物。因認被告涉犯修正前毒品危
    害防制條例第11條第2項之持有第二級毒品罪嫌（檢察官簡
    易判決處刑書誤載修正後法條），向原審法院聲請簡易判決
    處刑。
　㈡本件被告被訴涉犯修正前之毒品危害防制條例第11條第2項之
    持有第二級毒品罪，該罪之法定本刑為「2年以下有期徒刑
    、拘役或新臺幣3萬元以下罰金」。其最重本刑應屬修正前
    刑法第80條第1項第3款所定「犯最重本刑為1年以上3年未滿
    有期徒刑」之罪，故其追訴權時效期間應為10年。且被告被
    訴前開持有第二級毒品犯行，為繼續犯，依修正前刑法第80
    條第2項但書規定，行為終了時點為「100年4月3日」，故應
    以該日起算追訴權時效期間。
　㈢又本件被告涉嫌持有第二級毒品甲基安非他命、MDA及MDMA成
    分之橘色藥錠27顆（總毛重8.37公克）部分（按臺灣臺北地
    方檢察署110年度毒偵字第1128號聲請簡易判決處刑書載為
    「扣得第二級毒品MDMA藥錠29顆」，嗣經原審100年度簡字
    第2007號判決更正為「扣得…含有第二級毒品甲基安非他命
    、MDA及MDMA成分之橘色藥錠27顆」），前曾經臺灣臺北地
    方檢察署檢察官與被告施用第二級毒品部分一併於100年5月
    16日聲請簡易判決處刑，此有上開聲請簡易判決處刑書及刑
    事判決書在卷足憑（見原審110年度簡字第2007號影卷第2、
    3、19至21頁），嗣經原審法院於100年12月23日以100年度
    簡字第2007號就被告施用第二級毒品部分予以判決，而就本
    件持有第二級毒品甲基安非他命、MDA及MDMA橘色藥錠27顆
    部分認係被告施用第二級毒品後另行收受，與被告施用所第
    二級毒品無涉，而未予判決，則自臺灣臺北地方檢察署檢察
    官聲請簡易判決（100年5月16日）至原審宣示判決（100年1
    2月23日）之期間，應屬「偵查、審判程序進行中追訴權並
    無不行使」之追訴權時效停止進行情形，故其所經過之期間
    應與追訴權時效一併計算，是本件之追訴權時效係至110年1
    1月10日止（計算方式如附表所示），則本件聲請簡易判決
    處刑係於同年10月14日繫屬於原審，並未逾追訴權時效，原
    判決疏未審酌上情，遽認本件追訴權時效期間已屆滿，乃不
    經言詞辯論逕為免訴判決，容有未洽。
五、綜上所述，檢察官上訴意旨執此指摘原審判決應有違誤，為
    有理由，為維護被告審級利益，爰由本院將原判決撤銷，發
    回原審法院詳加調查，另為妥適之裁判，並不經言詞辯論為
    之。
據上論斷，應依刑事訴訟法第369條第1項但書、第372條，判決
如主文。　
中　　華　　民　　國　　111 　年　　2 　　月　　17　　日
                  刑事第二十五庭審判長法　官  邱滋杉
                                      法　官  陳彥年
                                      法　官  黃翰義
以上正本證明與原本無異。
不得上訴。
                                      書記官  邱鈺婷
中　　華　　民　　國　　111 　年　　2 　　月　　21　　日
附件：（刑法第80條、第83條近年修正內容）　
刑法第80條　　
㈠95年7月1日修正之規定：
追訴權，因下列期間內未起訴而消滅：
  一、犯最重本刑為死刑、無期徒刑或十年以上有期徒刑之罪者
      ，三十年。
  二、犯最重本刑為三年以上十年未滿有期徒刑之罪者，二十年
      。
  三、犯最重本刑為一年以上三年未滿有期徒刑之罪者，十年。
  四、犯最重本刑為一年未滿有期徒刑、拘役或罰金之罪者，五
      年。
前項期間自犯罪成立之日起算。但犯罪行為有繼續之狀態者，自
行為終了之日起算。
㈡108年5月29日修正之規定：
追訴權，因下列期間內未起訴而消滅：
一、犯最重本刑為死刑、無期徒刑或十年以上有期徒刑之罪者，
    三十年。但發生死亡結果者，不在此限。
二、犯最重本刑為三年以上十年未滿有期徒刑之罪者，二十年。
三、犯最重本刑為一年以上三年未滿有期徒刑之罪者，十年。
四、犯最重本刑為一年未滿有期徒刑、拘役或罰金之罪者，五年
    。
前項期間自犯罪成立之日起算。但犯罪行為有繼續之狀態者，自
行為終了之日起算。
刑法第83條
㈠95年7月1日修正之規定
追訴權之時效，因起訴而停止進行。依法應停止偵查或因犯罪行
為人逃匿而通緝者，亦同。
前項時效之停止進行，有下列情形之一者，其停止原因視為消滅
：
  一、諭知公訴不受理判決確定，或因程序上理由終結自訴確定
      者。
  二、審判程序依法律之規定或因被告逃匿而通緝，不能開始或
      繼續，而其期間已達第八十條第一項各款所定期間四分之
      一者。
  三、依第一項後段規定停止偵查或通緝，而其期間已達第八十
      條第一項各款所定期間四分之一者。
前二項之時效，自停止原因消滅之日起，與停止前已經過之期間
，一併計算。
㈡108年12月31日修正之規定
追訴權之時效，因起訴而停止進行。依法應停止偵查或因犯罪行
為人逃匿而通緝者，亦同。
前項時效之停止進行，有下列情形之一者，其停止原因視為消滅
：
  一、諭知公訴不受理判決確定，或因程序上理由終結自訴確定
      者。
  二、審判程序依法律之規定或因被告逃匿而通緝，不能開始或
      繼續，而其期間已達第八十條第一項各款所定期間三分之
      一者。
  三、依第一項後段規定停止偵查或通緝，而其期間已達第八十
      條第一項各款所定期間三分之一者。
前二項之時效，自停止原因消滅之日起，與停止前已經過之期間
，一併計算。
附表：（追訴權時效完成日計算表）
編號 說明 計算 日期/期間 1 起算追訴權時效期間 行為終了日 100年4月3日 2 追訴權時效期間 修正前刑法第80條第1項第3款 10年 3 追訴權時效停止進行： 檢察官起訴日起至原審法院宣示判決日前一日 100年5月16日至100年12月22日 7月7日 編號1＋2＋3＝追訴權時效完成日   110年11月10日